---
title: "Teoría 3"
author: "Mariano Prado"
date: "01 Septiembre, 2025"
format: html
editor: visual
output:
  html_notebook:
    toc: yes                # Crea tabla de contenido
    toc_float:             
       collapsed: yes       # Aparecen solo con los encabezados de nivel superior
       smooth_scroll: no    # Desplazamientos "animados" en vez de directos
    number_sections: yes    # numerar secciones y subsecciones
    theme: journal      # Tema
  html_document:
    toc: yes
    df_print: paged
---

# Definimos valores

```{r}
x <- c( 250.5, 320.0, 345.5, 260.4, 358.2, 268.5, 380.1, 410.2, 430.4, 480.3, 410.3, 420.1)
x
```

# Media

```{r}
round(mean(x),2)
```

## Otro ejemplo para detallar la media

Valores extremos: Solo cambié un valor y la media cambió drasticamente solo por un valor.

```{r}
y <- c( 250.5, 320.0, 345.5, 260.4, 358.2, 268.5, 380.1, 410.2, 430.4, 480.3, 410.3, 4200)
round(mean(y),2)
```

## La suma de los valores restados por la media

Da como resultado 0

```{r}
options(scipen = 999)
sum(y - mean(y))
```

## Media Aritmética Ponderada

Pesos o equivalencias

# Mediana

```{r}
z <- c(50, 77, 53, 76,  63, 64, 75, 54,  52, 80)
#Cualquiera de los dos se halla la mediana
median(z)
quantile(x, 0.5)
```

```{r}
summary(z)
```

## Propiedades de la mediana

```{r}
t <- c(50, 77, 53, 76,  63, 64, 75, 54,  52, 800)
mean(z)
mean(t)
median(z)
median(t)
quantile(t, 0.5)
```

Ambos datos se complementan pero para manejo de datos cerca al conjunto es la mediana.

```{r}
summary(z)
```

```{r}
summary(t)
```

No sucede de forma recurrente. Y el 800 es un outlayer. \# Moda a

# Quantiles

```{r}

q <- c(10.5, 10.9, 11.2, 11.3, 11.5, 11.5, 11.7, 12.8, 12.9, 13.6, 13.7, 13.9, 14.0, 15.6)
```

```{r}
quantile(q, probs = c(0.2,0.4,0.6,0.8)) #Para que alguien este en el quinto superior 
quantile(q, probs = seq(from = 0.2, to = 0.8, by = 0.2))
```

Quartiles

```{r}
quantile(q, probs = c(0.25,0.50,0.75))
```
