---
title: "Semana 4"
author: "Mariano Prado"
date: "14 abril, 2024"
format: html
editor: visual
---

# Cargando una matrix

```{r}
valores1 <- c( 250.5, 320.0, 345.5, 260.4, 358.2, 268.5, 380.1, 410.2, 430.4, 480.3, 410.3, 420.1)
valores2 <- c( 250.5, 320.0, 345.5, 260.4, 358.2, 268.5, 380.1, 410.2, 430.4, 480.3, 410.3, 8000)
valores1
```

```{r}
# creando matriz a partir de vectores
datos_3 <- matrix(c(valores1, valores2),
                    nrow = 12,
                    ncol = 2)
datos_3
```

```{r}
# Agregar nombres de columnas
colnames(datos_3) <- c('valores1', 'valores2')
datos_3
```

```{r}
# Convertir en dataframe
datos_3 <- as.data.frame(datos_3)
str(datos_3)
datos_3
```

# Media

```{r}
mean(datos_3$valores1)
round(mean(datos_3$valores1), 2) #Redondeando la media a dos decimales.
```

Si a los datos los multiplico a divido por una constante, la media de esos nuevos datos también se dividen o multiplican por la misma constante.

```{r}
x <- datos_3$valores1 * 1.5
x
mean(x)
```

```{r}
mean(datos_3$valores1) * 1.5 
```

## Propiedades

**1. Está afectada por valores extremos (altos o pequeños).**

```{r}
datos_3$valores1
datos_3$valores2
```

```{r}
mean(datos_3$valores1)
mean(datos_3$valores2)
```

**2. Si la media sustituye a cada observación, la suma total no cambia.**

```{r}
length(datos_3$valores1) #Cantidad de datos
mean(datos_3$valores1)  # Media
length(datos_3$valores1) * mean(datos_3$valores1)
```

```{r}
sum(datos_3$valores1)
```

**3. La suma de las desviaciones de las observaciones con respecto a la media es igual a cero.**

```{r}
desviaciones <- datos_3$valores1 - mean(datos_3$valores1)
desviaciones
```

```{r}
options(scipen = 999)  # Elimina la notación científica decimal
sum(desviaciones)
```

# Mediana

```{r}
median(datos_3$valores1)
```

## Propiedades

**1. La mediana divide a las “n” observaciones previamente ordenadas, en dos partes iguales. El 50% con valores menores a la mediana y el otro 50% con valores mayores a la mediana.**\\

**2. No está influenciada por valores extremos.**

```{r}
datos_3$valores1
datos_3$valores2
```

```{r}
median(datos_3$valores1)
median(datos_3$valores2)
```

# Moda

Encontrar la moda de los datos.

```{r}
library(DescTools)
Mode(datos_3$valores1)
datos_3$valores1
```

```{r}
x <- c(160,124,156,164,178,163,163,178,164,185,196,164,170,145,164)
Mode(x)
```

# Media ponderada

```{r}
peso1 <- 0.25
peso2 <- 0.4
Peso3 <- 0.35

nota1 <- 12
nota2 <- 20
nota3 <- 0.5

(peso1 * nota1 + peso2 * nota2 + Peso3 * nota3) / 1

```

# Varianza

```{r}
var(datos_3$valores1)
var(datos_3$valores2)
```

# Desviacion estandar

```{r}
sd(datos_3$valores1)
sd(datos_3$valores2)
```

```{r}
sqrt(var(datos_3$valores1))
sqrt(var(datos_3$valores2))
```

# Coeficiente de variacion (%)

```{r}
sd(datos_3$valores1) / mean(datos_3$valores1) * 100
sd(datos_3$valores2) / mean(datos_3$valores2) * 100
```

# Cuantiles

Ejemplo

Se tienen las notas de los promedios ponderados de los estudiantes graduados en el último ciclo. Halle el promedio ponderado mínimo para que un alumno sea considerado dentro del quinto superior.

```{r}
x <- c(10.5, 10.9, 11.2, 11.3, 11.5, 11.5, 11.7, 12.8, 12.9, 13.6, 13.7, 13.9, 14.0, 15.6)
x
```

**Hallando los Quintiles**

```{r}
p <- c(0.2, 0.4, 0.6, 0.8)  # 5 grupos, 4 cortes.
quantile(x, probs = p) 
```

**Hallando los Cuartiles**

```{r}
p <- c(0.25, 0.5, 0.75) # 4 partes, 3 Cortes
quantile(x, probs = p) 
```

```{r}
median(x)
```

**Resumen de los datos**

```{r}
summary(x)
```
